最高法院刑事判決　　　　　　九十四年度台上字第四０四一號
　　上　訴　人　甲○○
　　　　　　　　　　　　18號.
　　選任辯護人　藍庭光律師
上列上訴人因偽造文書案件，不服台灣高等法院台中分院中華民
國九十一年九月十七日第二審判決（九十一年度上訴字第四二九
號，起訴案號：台灣彰化地方法院檢察署八十九年度偵字第六五
五一號），提起上訴，本院判決如下：
    主  文
原判決撤銷，發回台灣高等法院台中分院。
    理  由
本件原判決撤銷第一審之科刑判決，改判仍依牽連犯從一重論處
上訴人甲○○連續行使偽造私文書，足以生損害於公眾及他人罪
刑，固非無見。
惟查：一、上訴人於原審先於民國（下同）九十一年三月十日委
任藍庭光律師為辯護人，復於同年五月二十日委任張績寶、張繼
準律師為辯護人，有各該委任狀在卷（見原審卷一第三六、一○
六頁）；雖原審九十一年九月三日上午九時三十分行審判程序之
辯論通知書，已分別於九十一年八月九日及十二日送達上開律師
收受，而上開辯護人均未於審判期日到庭，但張績寶律師於九十
一年九月二日具狀請假，略謂其因另案同日上午九時二十分在台
灣南投地方法院行言詞辯論，致無法到庭云云，該書狀並已於九
十一年九月二日審判期日前交抵原審法院收受（收文第二五六六
號），另藍庭光律師亦於九十一年九月二日狀陳（原審法院九十
一年九月三日收狀第二六一三號）其於同日上午九時三十分須在
台灣雲林地方法院出庭，該庭期因有證人到場調查，不便缺席，
請求准假云云（見原審卷二第三二、三三、三五頁），上述辯護
人是否均係經合法通知而無正當理由不到庭，即非無詳求之餘地
。原審未予查明，逕以卷證資料，並無該請假之陳報狀可據，認
該期日業經合法辯論，上訴人之選任辯護人事後具狀請求改期審
理，非有正當理由，而不待其陳述逕行判決，與前述卷內訴訟資
料難謂相符，且不無損害法律保障被告之訴訟權及委任律師之辯
護權益，難認允洽。二、原判決事實欄記載上訴人另有偽刻其附
表一所載「銘宇金屬工業社」、「祥瑞金屬工業社」及「弘瑋模
具廠」之印章，以偽造各該行號之支票背書，持向告訴人馮金木
、馮柯秀春詐借款項情事；而依其理由第一項（一）至（三）之
論述，係以該附表所列「高昌股份有限公司」等公司，經查證均
無與上訴人金錢或業務往來，支票背書亦非其等之公司章等情，
但「銘宇金屬工業社」、「祥瑞金屬工業社」及「弘瑋模具廠」
名義之背書及借款部分，如何亦係上訴人偽刻印章所為，原審並
未敘明認定該部分事實所憑之依據及理由，自嫌理由不備。三、
原判決理由第一項之（四），說明其依證人即瑞瑪興業有限公司
負責人陳炳松、陳淑卿及榮昇實業有限公司負責人孫麗雪之供述
，認定上訴人尚有其他交予告訴人等之支票，係在受款人欄記載
各該公司行號，以擔保各次借款，亦屬其向告訴人詐借金錢之手
段等情（見原判決第十一頁）；如果無訛，原判決既認定本件上
訴人向告訴人等詐借新台幣（下同）三千一百七十八萬三千元及
與自稱「黃東昇」之不詳姓名成年男子共同向告訴人詐借二百十
六萬五千元得逞部分，均成立刑法第三百三十九條第一項之詐欺
罪（前者並犯刑法第二百十條、第二百十六條之行使偽造私文書
罪），則上訴人上開另簽發支票向告訴人等詐借款項部分，與本
件論罪部分其間究竟如何為法律上之評價？應否併予審酌？即有
欠詳明。原審未進一步說明釐清，亦嫌理由欠備。以上或為上訴
意旨所指摘，或為本院得依職權調查之事項，應認原判決有撤銷
發回更審之原因。
據上論結，應依刑事訴訟法第三百九十七條、第四百零一條，判
決如主文。
中　　華　　民　　國　九十四　年　　七　　月　二十八　日
                      最高法院刑事第八庭
                          審判長法官  呂　潮　澤
                                法官  吳　昆　仁
                                法官  孫　增　同
                                法官  吳　昭　瑩
                                法官  趙　文　淵
      本件正本證明與原本無異
                                      書  記  官
中　　華　　民　　國　九十四　年　　八　　月　　一　　日
                                                      Ｋ
